臺灣臺北地方法院刑事判決　　　　　　　　　　　　　　九十三年度訴字第八八號
　　公　訴　人　臺灣臺北地方法院檢察署檢察官
　　被　　　告　乙○○
右列被告因偽造文書案件，經檢察官聲請以簡易判決處刑（九十二年度偵字第六一四
七號），本院認不宜以簡易判決處刑，改依通常程序審理，嗣被告於本院準備程序進
行中先就被訴事實為有罪之陳述，經本院合議庭裁定改行簡式審判程序，判決如左：
    主  文
乙○○行使偽造私文書，足以生損害於公眾及他人，處有期徒刑肆月，如易科罰金，
以參佰元折算壹日。緩刑貳年。偽造之「甲○○」印章及華萌實業有限公司民國八十
四年一月五日訂立之公司章程上偽造之「甲○○」印文各壹枚均沒收。
    事  實
一、乙○○為原設於臺北市○○路○段一六三號八樓華萌實業有限公司（下稱華萌公
    司）之第一任公司負責人，明知甲○○及華萌公司之職員丙○○二人並未同意擔
    任華萌公司之股東，竟基於行使偽造私文書及使公務員為不實登載之犯意，於八
    十四年一月間某日，先利用姓名年籍不詳而不知情之人偽刻甲○○印章，並盜用
    華萌公司職員丙○○之印章，用印於華萌公司八十四年一月五日訂立之公司章程
    上，足以生損害於甲○○、丙○○，虛偽將甲○○及丙○○列為公司股東而偽造
    該章程，並將該二人列於華萌公司股東名簿上（股東名簿上未用印），再於八十
    四年一月九日委託不知情之代辦人員，持上開偽造之公司章程及股東名簿，向位
    於臺北市信義區之臺北市政府建設局申請辦理華萌公司設立登記資以行使，使臺
    北市建設局人員將上開不實事項登載於其職務上所掌之華萌公司設立登記事項卡
    上，足以生損害於甲○○、丙○○二人及臺北市政府建設局對於公司登記管理之
    正確性。
二、案經臺北市政府稅捐稽徵處移送臺灣士林地方法院檢察署檢察官呈由臺灣高等法
    院檢察署檢察官令轉臺灣臺北地方法院檢察署檢察官偵查聲請以簡易判決處刑，
    本院認不宜以簡易判決處刑，改依通常程序審理後，復經合議庭裁定以簡式審判
    程序審理。
    理  由
一、右揭事業，業據被告乙○○於本院行準備程序及審理時坦承不諱，並經證人丙○○證述無訛（臺灣士林地方法院檢察署八十九年度偵字第九三八號卷第一五０、
    一五一頁、臺灣臺北地方法院檢察署九十二年度偵字第六一四七號卷一第五十四
    頁至第五十六頁），且有甲○○九十年十一月二十九日書函（同上臺灣士林地方
    法院檢察署偵查卷第一五八頁反面）、臺北市政府建設局八十四年一月十一日建
    一字第九三０五四二號准予華萌公司設立登記函、華萌公司設立登記申請書、華
    萌公司八十四年一月五日所訂公司章程、股東名簿等影本（以上附於臺北市政府
    建設局第一科關於華萌公司登記資料案卷影本）在卷可稽，足以佐證被告之自白
    與事實相符。綜上，本件事證明確，被告犯行堪以認定。
二、核被告所為，係犯刑法第二百十條、二百十六條之行使偽造私文書罪、第二百十
    四條之使公務員為不實登載罪。被告利用姓名年籍不詳而不知情之人偽刻「甲○○」私章，及利用不知情之人持右述偽造文件向臺北市建設局人員行使，為間接
    正犯。被告偽造甲○○印章、印文、盜用丙○○印章之行為，為偽造私文書華萌
    公司章程之行為，不另論罪；偽造之低度行為為一行使之高度行為所吸收，亦不
    另論罪。所犯前開行使偽造私文書、使公務員為不實登載二罪間，有方法目的之
    牽連犯關係，依刑法第五十五條規定，從一重之行使偽造私文書罪論處。爰審酌
    被告犯罪所生之危險或損害非鉅、犯罪後之態度尚佳，及其犯罪之動機、目的、
    犯罪時所受之刺激、犯罪之手段、生活狀況、品行、智識程度、與被害人平日之
    關係等一切情狀，認檢察官求刑尚稱妥適，判處如主文所示之刑。又被告行為後
    ，刑法第四十一條已於九十年一月四日修正，嗣經總統於九十年一月十日公布，
    並自同年一月十二起生效，依現行刑法第四十一條第一項前段之規定：「犯最重
    本刑為五年以下有期徒刑以下之罪，而受六個月以下有期徒刑或拘役之宣告，因
    身體、教育、職業、家庭之關係或其他正當事由，執行顯有困難者，得以一元以
    上三元以下折算一日，易科罰金」，較之修正前之刑法第四十一條以「犯最重本
    刑為三年以下有期徒刑以下之罪，而受六個月以下有期徒刑或拘役之宣告」，始
    得易科罰金之規定，以修正後現行刑法第四十一條第一項之規定較有利於被告，
    被告行為時，雖在刑法第四十一條修正生效之前，惟依刑法第二條第一項前段規
    定，仍應適用裁判時即修正後之刑法第四十一條第一項前段之規定，諭知易科罰
    金之折算標準。復查被告前未曾受有期徒刑以上刑之宣告，有臺灣高等法院被告
    全國前案紀錄表附卷可按，審其一時失慮，致犯本罪，且犯後坦承犯行，深知悔
    悟，經此次偵審程序，當益知所警惕，信無再犯之虞，本院認其所受宣告之刑，
    以暫不執行為適當，併諭知緩刑二年之宣告，以啟自新。
三、偽造之「甲○○」印章一枚，雖未據扣案，然亦無證據證明已滅失，依刑法第二
    百十九條之規定，與華萌實業有限公司民國八十四年一月五日訂立之公司章程上
    偽造之「甲○○」印文一枚，均宣告沒收。至盜蓋之丙○○印文，並非偽造印章
    之印文，不在刑法第二百十九條必須沒收之列，不予宣告沒收，附此敘明。
據上論斷，應依刑事訴訟法第四百五十二條、第二百七十三條之一第一項、第二百九
十九條第一項前段，刑法第二條第一項前段、第五十五條、第二百十六條、第二百十
條、第二百十四條、第四十一條第一項前段、第七十四條第一款，罰金罰鍰提高標準
條例第一條前段、第二條，判決如主文。
本案經檢察官葉雅婷到庭執行職務
中　　　華　　　民　　　國　　九十三　　年　　 十一 　　月　　 三十 　　日
                                      臺灣臺北地方法院刑事第十六庭
                                          法  官　胡宗淦
右正本證明與原本無異。
如不服本判決，應於判決送達後十日內向本院提出上訴狀（應抄附繕本）。告訴人或
被害人如對於本判決不服者，應具備理由請求檢察官上訴，其上訴期間之計算係以檢
察官收受判決正本之日期為準。
                                          書記官　張耀鴻
中　　　華　　　民　　　國　　九十三　　年　　 十一 　　月　　 三十 　　日
附錄法條：
中華民國刑法第二百一十條
(偽造變造私文書罪)
偽造、變造私文書，足以生損害於公眾或他人者，處五年以下有期徒刑。
中華民國刑法第二百一十四條
(使公務員登載不實罪)
明知為不實之事項，而使公務員登載於職務上所掌之公文書，足以生損害
於公眾或他人者，處三年以下有期徒刑、拘役或五百元以下罰金。
中華民國刑法第二百一十六條
(行使偽造變造或登載不實之文書罪)
行使第二百十條至第二百十五條之文書者，依偽造、變造文書或登載不實
事項或使登載不實事項之規定處斷。
